【裁判字號】    95,上更(二),466
【裁判日期】    950831
【裁判案由】    毒品危害防制條例
【裁判全文】
臺灣高等法院刑事判決             95年度上更(二)字第466號
上  訴  人  臺灣台北地方法院檢察署檢察官
被      告  丙○○
選任辯護人  林辰彥  律師
            施裕琛  律師
            陳家慶  律師
上列上訴人因被告毒品危害防制條例案件，不服臺灣臺北地方法
院89年度訴字第541號，中華民國89年8月19日第一審判決（起訴
案號：臺灣臺北地方法院檢察署89年度偵字第100號）提起上訴
，經判決後，由最高法院第二次發回更審，本院判決如下：
    主  文
原判決撤銷。
丙○○販賣第二級毒品，累犯，處有期徒刑肆年。扣案內含第二
級毒品ＭＤＭＡ成份之快樂丸拾捌顆，沒收銷燬之。販賣毒品所
得新台幣壹仟元沒收。
    事實及理由
一、構成犯罪要件之事實：
  (一)丙○○曾因強盜案件，經臺灣臺北地方法院判處有期徒刑七
    年，於民國八十五年五月九日縮刑期滿執行完畢（構成累犯
    ）。
  (二)仍不知悔改，明知ＭＤＭＡ（俗稱搖頭丸）是毒品危害防制
    條例第二條第一項第二款所列之毒品，竟意圖營利，而於八
    十八年十二月十六日夜間二時許，在台北市○○○路○段二
    十六號ＰＵＢ地下舞廳前，以每顆新台幣（以下同）五百元
    之價格，販賣內含第二級毒品ＭＤＭＡ成份，俗稱快樂丸之
    藥丸二顆予不詳姓名之人，適有依線報前往現場查察該處有
    毒品交易之員警陳榮君、甲○○見情狀有異，雖未能及時逮
    捕該不詳姓名之人，惟上前查獲取出丙○○藏放在附近花圃
    下之快樂丸十八顆，且於陳榮君、甲○○將帶丙○○返回派
    出所續行查辦要離開ＰＵＢ之際，適有仍不知丙○○已被警
    察逮捕之高連福（施用毒品部分另案偵辦）上前出示一千元
    意欲向丙○○購買毒品，一併為警查獲。案經臺北市政府警
    察局北投分局報告臺灣臺北地方法院檢察署檢察官偵查起訴
    。
二、認定被告犯罪之具體證據：
  (一)被告丙○○於警詢時坦承有販賣第二級毒品ＭＤＭＡ之事實
    。
  (二)證人高連福於警詢時證稱當時拿出一千元是要向被告購買毒
    品。
  (三)證人陳榮君、甲○○證稱查獲現場看見被告在舞廳門口前與
    人交易藥物，被告並交付藥物予他人，發現被告將快樂丸藏
    在花圃邊，伊二人告知業已知道藥物藏放地點，被告始自行
    取出，伊二人欲將被告帶離現場時，高連福即向被告出示一
    千元，被告即稱沒有，要高連福離開等語。
  (四)查獲之快藥丸十八顆扣案可證，並經法務部調查局檢驗結果
    均屬第二級第八十三項毒品ＭＤＭＡ之成份屬實，有該局八
    十九年五月二十四日（８９）陸(一)字第８９０３０３５５號
    檢驗通知書可稽。
三、被告辯解要旨：
  (一)否認販賣第二級毒品，扣案之ＭＤＭＡ是買來自己吸用。
  (二)警詢時因吃藥頭昏精神恍惚，未依法錄音，違背法定程序，
    且心理受到威脅，製作筆錄時家屬不在場，警詢筆錄沒有證
    據能力。
  (三)證人高連福警詢筆錄沒有錄影錄音，其證言受警察威脅沒有
    證據能力。
  (四)證人陳榮君、甲○○證言前後不一有瑕疵，且未人贓俱獲查
    獲，所謂向被告購買毒品之人，不足以證明被告有販賣ＭＤ
    ＭＡ犯行。
四、爭點整理：
  (一)本案被告警詢之自白有無證據能力。
  (二)證人高連福警詢筆錄有無證據能力。
  (三)被告案發當天是否有販賣第二級毒品ＭＤＭＡ之犯行，證人
    陳榮君、甲○○警員之證言，是否足以證明被告犯罪。
  (四)查扣之ＭＤＭＡ搖頭丸是否被告於案發當日購買自行吸用或
    是否有營利之意圖及犯行。
五、本院判斷：
  (一)本案被告警詢之自白有無證據能力：
  1.查本案台北市政府警察局北投分局永明派出所員警執行本案
    警詢過程中，製作筆錄時並未錄音，及移送北投分局時亦未
    踐行複訊及錄音，被告抗辯違背法定程序不具證據能力等語
    。惟按刑事訴訟之目的，重在發現實體真實，其手段應合法
    正當，以保障人權。依刑事訴訟法第二百二十九條至第二百
    三十一條之規定，司法警察（官）固有調查犯罪嫌疑人犯罪
    情形及蒐集證據之職權，而得詢問犯罪嫌疑人，惟依同法第
    一百條之二準用同法第一百條之一第一項之規定，司法警察
    （官）詢問犯罪嫌疑人，除有急迫情況且經記明筆錄者外，
    應全程連續錄音；必要時，並應全程連續錄影。考其立法目
    的，在於建立詢問筆錄之公信力，並擔保詢問程序之合法正
    當；亦即在於擔保犯罪嫌疑人對於詢問之陳述係出於自由意
    思及筆錄所載內容與其陳述相符。故司法警察（官）詢問犯
    罪嫌疑人如違背上開規定，其所取得之供述筆錄，究竟有無
    證據能力，原應審酌司法警察（官）違背該法定程序之主觀
    意圖、客觀情節、侵害犯罪嫌疑人權益之輕重、對犯罪嫌疑
    人在訴訟上防禦不利益之程度，以及該犯罪所生之危害，暨
    禁止使用該證據對於抑制違法蒐證之效果，及司法警察（官
    ）如依法定程序有無發現該證據之必然性等情形，本於人權
    保障與社會安全之均衡維護精神，依比例原則，具體認定之
    ，但如犯罪嫌疑人之陳述係屬自白，同法第一百五十六條第
    一項已特別規定「被告之自白，非出於強暴、脅迫、利誘、
    詐欺、違法羈押或其他不正之方法，且與事實相符者，得為
    證據。」則被告在警詢之自白如係出於自由意思而非不正之
    方法，且其自白之陳述與事實相符，縱令司法警察（官）對
    其詢問時未經全程連續錄音或錄影，致詢問程序不無瑕疵，
    仍難謂其於警詢自白之筆錄無證據能力（最高法院八十八年
    度台上字第二三三號、八十八年台上字第五七六二號、九十
    二年台上字第四七七○號判決意旨參照）。本院前審於九十
    二年七月十五日函詢移送機關臺北市政府北投分局，移送被
    告丙○○等涉嫌毒品案何以未再複訊並錄音？依警局作業慣
    例，是否均以由分局複訊為必要？移送機關函覆稱：「旨揭
    案件係本分局永明派出所員警於嫌犯交易毒品時當場查獲，
    經偵訊坦承犯行不諱，刑事組遂未再複訊辦理移送至臺灣台
    北地方法院檢察署偵辦。本分局作業慣例並無硬性規定製作
    複訊筆錄，本案因事證確鑿且犯嫌坦承犯案，無再偵訊調查
    之必要，故無複訊。」，此有臺北市政府警察局北投分局九
    十二年七月三十一日北市警投分刑字第０九二六二一五八二
    ００號函在卷可按（見本院前審卷第二十七頁）。而移送機
    關於偵訊過程中未予錄音，係因該機關尚無錄音設備，故製
    作筆錄時並未錄音，亦有上開移送機關八十九年八月三日北
    市警投分刑字第八九六一八八二八００號函說明可稽（見原
    審卷第一二七頁）。足見執勤員警於犯罪現場將被告人贓俱
    獲予以逮捕，被告又於警局內犯行不諱，移送機關之複訊筆
    錄即非絕對必要；而本件偵訊過程中未予踐行錄音程序，係
    受限於偵查機關之設備，而非蓄意忽視犯罪嫌疑人之程序利
    益。依上開判決意旨觀之，縱司法警察（官）詢問時未予連
    續錄音，仍應探究被告之警詢自白是否出於自由意思下的陳
    述，而不得全然否定該自白之證據能力。
  2.被告於原審辯稱警詢筆錄不實在，但卻稱：「．．．他們（
    指警察人員）沒有打我」（見原審卷第五四頁），且製作警
    詢筆錄之警員涂見忠於本院前審證稱：「筆錄是我製作的，
    當時他家屬有在場，他母親有在場」、「筆錄是一問一答所
    製作，沒有非法取供」、「當時因為沒有錄音、錄影設備，
    所以筆錄沒有錄音．．．」等語（見本院上更(一)卷第九八、
    九九頁）；證人高連福亦證稱：「警察並沒有打我」等語（
    原審卷第三一頁）；被告之母蔡蕙鎂於本院雖證稱「接到通
    知到永明派出所時，筆錄已製作完成，並簽名好了，沒有看
    見警察再詢問丙○○」等語，但對於審判長詢以「丙○○是
    否有告訴你說警員有打他？」，卻答稱「我忘記了，那麼多
    年了！」，就被告警詢供述證據是否有被警察人員刑求逼供
    而出於非任意性之自白，又未能於警詢之後目睹被告身上是
    否受傷及指稱被告有告知被警察刑求情事，卷查，本案被告
    於八十八年十二月十六日，即案發後當日下午移送地檢署，
    由檢察官訊問後聲請觀察勒戒，被告於該次偵訊時，除否認
    警詢自白稱不實在，並未向檢察官指稱警察刑求，原審復坦
    承警詢筆錄是警察自己寫的，他們沒有打我等語，足證被告
    警詢自白係出於任意性所為之供述，並無受到刑求或其他不
    正當方法取供之情事，雖該筆錄未錄音而有瑕疵，基於比例
    原則及其警詢自白出於任意性，該警詢筆錄仍具有證據能力
    。
  3.被告雖另辯稱當天被帶到派出所時曾要求其母到場才製作筆
    錄，其母是筆錄製作完成時才到場，證人蔡蕙鎂於本院亦附
    合其詞證稱筆錄製作完成才到派出所，據證人陳榮君（改名
    乙○○）於本院審判程序證稱：「當天有通知家屬．．．（
    為何未等他家屬到場才製作筆錄？）被告說不用等，所以就
    進行訊問．．．（被告母親何時到派出所？）我不知道，因
    為我們是在地下室製作筆錄，製作完後才看到他母親。（筆
    錄為何寫他母親葉丁○○到場？）應該是後面加的」，與證
    人涂見忠警員證稱，被告之母親於警詢筆錄之初即請其到場
    ，雖未盡一致，經本院補充詢問另一承辦警員甲○○證稱：
    「約在製作筆錄的過程中，我在派出所門口碰到他母親．．
    ．他母親有請一個人關說要我們將案件簡單化，所以在門口
    我跟他說沒有辦法，講完，他母親就進到派出所，他母親到
    何處去，我就不清楚」等語。查證人陳榮君當天是在派出所
    地下室製作高連福之筆錄，而被告供稱當天是在一樓由證人
    涂見忠警員製作筆錄（詳見本院九十五年八月八日審判筆錄
    第九頁），故證人陳榮君自無法清楚了解被告之母親究於接
    受警方通知後於何時抵達永明派出所，而證人甲○○因當天
    要打電腦調取製作被告前科資料及辦理其他公務，被告之警
    詢筆錄既已由其他同事接辦製作筆錄，自亦無暇清楚記憶被
    告之母到派出所之後之行止細節，惟據其證稱於製作筆錄過
    程中已在派出所門口看到被告之母並帶人請託關說案情，足
    證被告之母應係在被告製作警詢筆錄之過程中即到派出所，
    而嗣後員警因其母確已到場而補載相關文字，尚難執為警詢
    筆錄非依被告供述一問一答而製作之論據。
  4.被告於本院前審另辯稱：當時製作警詢筆錄時，因吃藥（快
    樂丸）藥效持續中，頭暈暈的，神智不清，筆錄自白不實在
    等語；其母於本院更審時亦證稱，被告當時好像有吃藥，神
    智好像不清等語。惟查：被告於原審供稱，我沒有在賣，吃
    完後，很舒服，但意識很清楚等語（見原審卷第七五頁）；
    證人陳榮君（改名乙○○）於本院審理中結稱：「（當時有
    無發現被告服用搖頭丸後，精神呈現迷糊狀況？）沒有，他
    的意識很清楚」等語；證人甲○○亦結證：「（抓到被告時
    ，被告精神狀況如何？）非常好，他跟我們說話很正常」等
    語在卷，核與被告於原審之自白相符。參以證人陳榮君、甲○○於逮捕被告時，證人高連福因尚不知被告遭警察逮捕猶
    拿出一千元意欲向被告購買毒品，被告能適時以眼神及揮手
    向高連福示意拒絕（詳如後述），況本案被告於被逮捕帶回
    派出所後，猶簽名同意夜間訊問，有同意書附卷可資參證（
    見偵查卷第十四頁），果被告當時因吃搖頭丸，藥效反應之
    下，神智意識不清，何以不拒絕夜間訊問，堅持其訴訟法上
    之權利，以避免警詢自白是否出於正常精神狀況及自由意志
    之爭議，而同意接受夜間訊問並企圖找人請託關說解免刑責
    ，益證被告事後所辯警詢筆錄時神智不清云云，要屬飾卸刑
    責之詞。
  (二)證人高連福警詢筆錄有無證據能力：
    查證人高連福警詢筆錄雖亦未錄影錄音，惟係因派出所設備
    不足，員警程序有些許瑕疵但並無任何非法取供之情事，已
    詳如前述，並據證人陳榮君結證明確，其警詢所為案發當時
    拿一千元係欲向藥頭（丙○○）購買快樂丸，係出於自由意
    志之供述證據，雖依刑事訴訟法第一百五十九條第一項規定
    係審判外之陳述，且證人高連福嗣於偵查及審判中另證稱拿
    一千元是向被告買地下舞廳之門票（偵查卷第三九頁）或謂
    「我是要他帶我去舞廳．．．請他帶我們進去，不用錢，我
    們給他錢是要給他買酒喝，門票進去一個人五百元，一個人
    可換一瓶啤酒，如果要買酒要另外給錢，當天帶二人，連我
    三人，給他一千元」等語，與警詢之供述不符。惟查證人高
    連福所稱拿一千元是請被告買地下舞廳門票，但又稱請被告
    帶他進地下舞廳不用花錢買門票，前後不一，已見矛盾。另
    所稱拿一千元是給被告買酒喝．．．門票一個人五百元，可
    換一瓶啤酒，帶三個人進去地下舞廳卻僅需給一千元，果如
    證人高連福審判中所稱由被告帶進地下舞廳不用花錢買門票
    ，一千元是給被告買酒喝，但門票一個人又須五百元，僅可
    換一瓶啤酒，帶三個人進地下舞廳又僅須一千元，其證詞反
    覆且有違常情，足證證人高連福審判中之證言，顯係串證迴
    護被告之詞，不足採信。證人高連福警詢中之證言，既出於
    自由意志，案發之初其證言尚未受干擾與污染，具有較可信
    性之特別情況，且為證明犯罪事實之存否所必要者，依刑事
    訴訟法第一百五十九條之二「傳聞法則例外」之規定，本院
    認有證據能力。
  (三)被告案發當天是否有販賣第二級毒品ＭＤＭＡ之犯行，證人
    陳榮君、甲○○警員之證言，是否足以證明被告犯罪：
  1.經查，被告於原審審理時供稱：「（問：警訊訊問筆錄所說
    的話是否實在？）不實在。筆錄是他們自己寫的，他們沒有
    打我．．」（見原審卷第五十四頁）、「我沒有在賣。吃完
    後，很舒服，但意識很清楚。」（見原審卷第七十五頁），
    且被告於製作警訊筆錄時其母親丁○○確有到場，警察係一
    問一答所製作，並無非法取供情事，被告並於其親閱筆錄後
    簽名捺印等情，已據證人即製作筆錄之警員涂見忠到院證述
    在卷（見本院前審卷第九十八頁），並有筆錄在卷為憑（見
    偵查卷第四、五頁），而由筆錄記載之順序觀之，被告母親
    亦顯係於製作筆錄進行中即已到場，並非於完成筆錄後始行
    到場，足證被告偵訊過程中有其所指定之第三人陪同，且自
    承並未遭刑求，並親自捺指印確認筆錄之正確性，足見其自
    白係出於自由意志下的清楚描述。雖其嗣後改稱：「（問：
    製作警訊筆錄時是否神智清醒？）當時藥效持續中，頭暈暈
    的。」（見本院上訴卷第五十七頁）、「伊母親是作完筆錄
    才來」（見本院前審卷第二十一頁）顯與前揭事證不符，乃
    事後為脫免罪責飾詞；而證人高連福亦稱：「警察並沒有打
    我」（見原審卷第三十一頁），核與證人即製作其警訊筆錄
    之乙○○到院證稱因訊問室不足，我們將高連福帶到地下室
    隔離訊問，並無非法取供，筆錄係證人自由意志下之陳述等
    語相符（見本院前審卷第一０一、一０二頁），益證被告及
    證人高連福於警訊之自白，完全係出自於任意性所為之供述
    ，並無受刑求或其他不當之取供，是縱警員製作警訊筆錄時
    未依規定就被告部分錄音而有瑕疵，亦不因之影響被告自白
    之任意性，該警訊筆錄仍具證據能力，已詳如前述。
  2.據證人陳榮君於本院證稱：「．．．我們收到線報ＰＵＢ門
    口有人在販賣搖頭丸，但是不知道是被告」、「我們二個到
    的時候就一起先到裡面去坐一下，因為裡面太吵，所以就到
    外面的花圃坐，就發現不特定的人拿錢給被告，但無法確定
    被告有無拿東西給那些不特定的人，我們就開始注意被告的
    動作，我們抓他那次，就是高連福將錢拿給他」、「我不確
    定看到被告拿東西給不特定之人，但我有看到被告有個動作
    從花圃處拿東西交給對方，後來我們就在花圃裡查到一包毒
    品」、「我有看到被告從花圃拿東西交給對方的動作，但無
    法確定裡面有東西」、「進去ＰＵＢ要買票，在一樓門口有
    他們的員工在賣票，一張五百元，查獲時在被告身上沒有查
    到門票」、「．．．高連福拿一千元給被告時，被告沒講什
    麼話，只對高連福揮手要高離開．．．」等語。證人甲○○
    證稱：「我看到高連福拿錢給被告，沒有聽到他們說什麼話
    ．．．」、「（辯護人問：你們將被告高連福帶回警局，高
    連福在路上有無跟你們說什麼話？）他說拿一千元給他買藥
    ，且會帶他進場不用錢」等語。證人陳榮君、甲○○於案發
    時據線報前往ＰＵＢ地下舞廳查案是否有人販賣搖頭丸，因
    線報未具體指明係被告販毒，故一時未能鎖定被告監視與其
    接觸者之行為互動情狀，且地下舞廳前人群往來頻繁，與被
    告接觸交易之不特定人混入人群，稍縱即逝，雖未能及時人
    贓俱獲，查獲該向被告購買毒品之不特定之人，然對於被告
    在ＰＵＢ門口花圃處曾與人有所接觸及似有交付物品給該不
    詳姓名之人之動作，且嗣後確在花圃處查獲毒品搖頭丸十八
    顆，逮捕被告時適有證人拿一千元交付被告所顯示肢體語言
    等情況證據之基本事實，始終前後一致，參以證人高連福證
    稱當時拿一千元係要向被告購買搖頭丸之證言，具有可信性
    之特別情況，已詳如前述，證人陳榮君、甲○○之證言為可
    採，被告案發當時確有販賣第二級毒品搖頭丸之犯行。
  (四)查扣之ＭＤＭＡ搖頭丸是否被告於案發當日購買自行吸用或
    是否有營利之意圖及犯行：
    被告於偵查中供稱：「八十八年十二月十一日起至八十八年
    十二月十五日在南京東路ＰＵＢ吸快樂丸，我跟阿生買的（
    葉明昌）．．．」、「我是向葉明昌拿的，是當天拿二十顆
    ，買八千元．．．我十二月十六日凌晨吃了一次兩顆」，原
    審時供稱：「．．．我是在ＰＵＢ的門口中庭向葉明昌買的
    ，一顆四百元，總共八千元．．．」；證人陳正修於原審雖
    附合被告辯解亦證稱：「認識葉明昌，他在ＰＵＢ賣快樂丸
    ，他賣的價錢如賣我們是八百元，如果賣兄弟是五百元，買
    多會較便宜，如買二十顆，每顆減二、三百元，壹百顆可減
    四百元．．．」、「被告他不可能賣快樂丸，我們到ＰＵＢ
    都是一起去，去兩、三個鐘頭再回來做生意．．．」等語。
    惟查，被告於警詢時已供稱「該快樂丸是我朋友葉明昌（年
    籍不詳）從外國帶回來送給我的，是本月十四日給我的，每
    次都是葉明昌主動跟我連絡，我並不知道如何與他聯絡」（
    見偵查卷第五頁）；證人陳正修於原審當日庭訊亦另稱：「
    ．．．被告有無向葉明昌買快樂丸我不知道．．．」等語（
    見原審卷第一一二頁），果被告於案發當日係與證人陳正修
    同往ＰＵＢ，為何證人陳正修未看見被告向所謂葉明昌之人
    購買快樂丸，而其於警詢時又對扣案之快樂丸來源之取得方
    式、時間，又何以有不同之供述，果扣案之快樂丸係在一兩
    天前既自葉明昌之人取得，案發當天其單純到該ＰＵＢ地下
    舞廳休閒玩樂，又何必攜帶多達十八顆之快樂丸？苟被告僅
    是單純的快樂丸吸毒者，為何證人高連福於警詢證稱被告係
    販賣毒品之「藥頭」而會當場拿出一千元要向被告購買快藥
    丸，益證被告有販賣快樂丸之犯行，彰彰明甚。查本案被告
    如以其審判中所述係以四百元一顆販入快樂丸，另依證人陳
    正修所稱買進數量較多較便宜，有可能一顆僅二、三百元，
    則被告如以一顆五百元販賣予不特定之人，一顆可賺兩、三
    百元，顯有獲利情事，綜上所述，被告意圖營利而販賣第二
    級毒品之犯行，堪以認定。
六、論罪科刑適用之法律：
  (一)查快樂丸內含第二級毒品ＭＤＭＡ成份，為毒品危害防制條
    例所列第二級毒品，依法不得持有、販賣及轉讓。又查被告
    行為後，毒品危害防制條例已於九十二年七月九日修正公布
    ，並自九十三年一月九日起生效，修正施行前後之毒品危害
    防制條例第四條第二項法定刑度相同，修正施行後之新法並
    無何更不利於被告之情形，而依九十五年七月一日修正公佈
    施行之刑法第二條之規定，仍應適用被告行為時即修正前之
    毒品危害防制條例論科，合先敘明。
  (二)核被告所為，係犯毒品危害防制條例第四條第二項販賣第二
    級毒品罪，被告非法販賣快樂丸前非法持有之低度行為，為
    其非法販賣之高度行為所吸收，不另論罪。公訴人雖認被告
    係連續販賣快樂丸予不特定人云云，惟綜合本案全部卷證，
    並無積極證據足認被告有連續販賣情事，且被告於警訊時雖
    自承販賣二十四顆，惟並無積極證據證明被告已陸續販賣二
    十四顆（見偵查卷第四頁反面），而依證人即目睹警員陳榮
    君、甲○○於當場在案發現場從發現被告與不特定之不詳姓
    名之人，有類似交易毒品之行為後即上前查獲被告藏放在花
    圃內之毒品，隨即加以逮捕，故本院依證據有疑利於被告之
    原則，販賣一次兩顆有利被告之認定，應認被告僅販賣一次
    ，公訴人認被告其他裁判上一罪之連續販賣犯行，應無證據
    以實其說，此部分爰不另為無罪之諭知，附此敘明。
  (三)又被告有事實欄所載論罪科刑執行完畢之情形，有本院被告
    前案紀錄表可按，其於五年以內再犯本件有期徒刑以上之罪
    ，不論依修正前之刑法第四十七條，或於九十四年一月七日
    修正公布、九十五年七月一日生效施行之修正後刑法第四十
    七條第一項之規定，均構成累犯，對被告而言並無有利或不
    利之情形，自不生新舊法比較之問題，應逕依修正前之刑法
    第四十七條，論以累犯，依法遞予以加重其刑（所犯本刑為
    無期徒刑部分，依法不得加重）。
七、量刑審酌及減輕其刑之理由：
  (一)查被告行為後刑法已於九十五年七月一日修正公佈施行，修
    正前刑法第五十九條規定，犯罪之情狀可憫恕者，得酌量減
    輕其刑，而新修正刑法第五十九條規定犯罪之情狀顯可憫恕
    認科以最低刑仍嫌過重者，得酌量減輕其刑，增列文字將適
    用條件予以明文化，比較新舊刑法之規定，以修正前之刑法
    第五十九條之規定，有利於被告，爰適用修正前刑法第五十
    九條規定，合先敘明。被告犯上開之罪，係因一時失慮所致
    ，且其本人僅獲利一千元而已，又僅認定販賣一次，且之前
    又無販賣毒品之前科，就販賣毒品之全部犯罪情節觀之，尚
    非極為重大，在客觀上若量處最輕之刑，仍嫌過重，情輕法
    重，犯罪之情狀非無可憫，爰依修正前刑法第五十九條之規
    定減輕其刑。並依法先加後減之。
  (二)並爰審酌被告之素行、犯罪動機在於牟利、手段、目的及犯
    罪後否認犯行之態度，並所生危害非小等一切情狀，量處如
    主文第二項所示之刑，以示懲儆。
八、沒收：
    扣案之第二級毒品ＭＤＭＡ十八顆，係查獲之毒品，應依毒
    品危害防制條例第十八條第一項前段規定沒收銷燬之。另扣
    案一千元，係被告因犯罪所得之物，應依毒品危害防制條例
    第十九條第一項前段宣告沒收。至於其餘一萬一千元並無證
    據證明是被告連續販賣毒品所得，爰毋庸為沒收之諭知，附
    此敘明。
九、撤銷改判之理由：
    原審徒以被告及證人高連福事後翻異之詞及其警詢自白未經
    連續錄音為由，為被告無罪之諭知，容有未當，已如前述，
    公訴人上訴意旨執以指摘原判決認事採證不當為有理由，應
    由本院將原判決撤銷改判。
十、適用之法律：
  (一)程序法方面：刑事訴訟法第三百六十九條第一項前段、第三
    百六十四條、第二百九十九條第一項前段。
  (二)實體法方面：毒品危害防制條例第四條第二項、第十八條第
    一項前段、第十九條第一項，刑法第十一條前段、修正前刑
    法第四十七條、修正前刑法第五十九條。
本案經檢察官吳慧蘭到庭執行職務。
中    華    民    國    95    年    8     月    31    日
                  刑事第五庭  審判長法    官  張  傳  栗
                                    法    官  孫  惠  琳
                                    法    官  吳  啟  民
以上正本證明與原本無異。
如不服本判決，應於收受送達後十日內向本院提出上訴書狀，其
未敘述上訴之理由者並得於提起上訴後十日內向本院補提理由書
（均須按他造當事人之人數附繕本）。
                                    書 記 官  江  采  廷
中    華    民    國    95    年    9     月    1     日
附錄：本案論罪科刑法條全文
毒品危害防制條例第四條
製造、運輸、販賣第一級毒品者，處死刑或無期徒刑；處無期徒
刑者，得併科新台幣一千萬元以下罰金。
製造、運輸、販賣第二級毒品者，處無期徒刑或七年以上有期徒
刑，得併科新台幣七百萬元以下罰金。
製造、運輸、販賣第三級毒品者，處五年以上有期徒刑，得併科
新台幣五百萬元以下罰金。
製造、運輸、販賣專供製造或施用毒品之器具者，處一年以上七
年以下有期徒刑，得併科新台幣一百萬元以下罰金。
前四項之未遂犯罰之。


司法院資訊處製作；財團法人民間司法改革基金會備份。
